【裁判字號】    92,易,711
【裁判日期】    920917
【裁判案由】    妨害自由等
【裁判全文】
臺灣板橋地方法院刑事判決                          九十二年度易字第七一一號
    公  訴  人  臺灣板橋地方法院檢察署檢察官
    被      告  庚○○
右列被告因妨害自由等案件，經檢察官提起公訴（九十一年度偵字第二０六號），本
院判決如左：
    主  文
庚○○無罪。
    理  由
一、公訴意旨略以：被告庚○○於民國（下同）九十一年四月七日上午十一時三十分
    許，在告訴人乙○○○位於臺北縣板橋市○○路一六七號二樓之三之住處門口，
    糾集不詳年籍之人，並與彼等基於恐嚇及毀損之犯意聯絡，共同持木棍敲擊告訴
    人上開住處鐵門，使鐵門產生凹陷點多處之損害，並以台語向告訴人恫稱：「要
    你全家死光光」、「要讓你死得很難看」等語，使告訴人心生畏懼，致生危害於
    人身安全，因認被告涉有刑法第三百零五條之恐嚇罪嫌及同法第三百五十四條之
    毀損罪嫌云云。
二、按犯罪事實應依證據認定之，無證據不得推定其犯罪事實；又不能證明被告犯罪
    者，應諭知無罪之判決；刑事訴訟法第一百五十四條及第三百零一條第一項分別
    定有明文。
三、本件公訴人認被告涉有恐嚇及毀損罪嫌，無非以告訴人指訴，證人即告訴人夫丙○○、告訴人胞妹戊○○、水果販商甲○○之證詞，卷附現場照片等為據，惟訊
    據被告庚○○堅決否認有恐嚇及毀損犯行，辯稱：伊當時僅質問告訴人先前何以
    持鐳射光筆照射伊幼子眼部，並未持棍棒敲擊告訴人住處鐵門，亦未出言恐嚇告
    訴人等語。
四、經查：
  (一)本件依告訴人先後指訴情節觀之，其於警詢時原指稱：「‧‧‧當時楊某（指被
    告）帶了約七個人至我家門前，敲擊我家鐵門至鐵門凹陷，並以三字經『幹你娘
    』罵我，並揚言『要我全家光光』之字眼恐嚇我，且我是先在我家樓下購買水果
    時，楊某即以三字經罵我，且揚言『要讓我死得很難看』，我不理他逕自回樓上
    家中，旋即他就帶人來了，他們有持一支木棍‧‧‧」云云（參見臺灣板橋地方
    法院檢察署九十一年度偵字第一三六九０號偵查卷第八頁背面），嗣於偵查中改
    稱：「‧‧‧在樓下時，他（指被告）遠遠就拿著類似棍棒的東西追來，但沒看
    清楚，我就進入屋內，而他用敲門很大聲，我怕小孩嚇到。（楊〈指被告〉有說
    恐嚇的話？）在我先生開門時，有說要我家死光光‧‧‧」云云（參見同前偵查
    卷第十八頁背面、第十九頁），告訴人對於被告實施恐嚇行為之地點究為其住處
    樓下抑或其二樓住處門口，暨其是否見聞被告持木棍敲擊上開住處鐵門等重要關
    鍵事項，先後指訴之情節既顯有齟齬及含糊之處，其指訴內容是否確與實情相符
    ，已非無疑，且本件警方據報赴告訴人住處門口處理糾紛之際，雙方仍相互爭吵
    ，告訴人並未向警方表示有遭到被告恐嚇或毀損之情形，現場由一樓地面至告訴
    人住處（二樓）門口均未發現木棍或類似棍棒之物品等節，業據證人即當時赴現
    場處理糾紛之臺北縣政府警察局海山分局江翠派出所警員丁○○於本院審理時到
    庭結證明確，倘斯時被告果有聚眾毀損告訴人住處鐵門及恐嚇告訴人之情事，告
    訴人及其夫應已達心生畏懼狀態，衡情實無仍與被告等人相互爭吵之理，而告訴
    人與其夫既敢於與被告等人相互爭吵，彼等於處理警員到達現場之際，自應立即
    告知警員彼等遭被告等人恐嚇及毀損之事，亦難想像彼等竟隱忍不發任由警員自
    行排解，再參諸當時現場未發現任何木棍或類似棍棒之相關物品，暨證人即上址
    四樓住戶己○○迭於偵查中及本院訊問時結證稱告訴人住處鐵門先前早已有凹陷
    點等語（參見同署九十一年度偵續字第二０六號偵查卷第三十頁、本院九十二年
    三月十八日訊問筆錄第四頁），益徵告訴人之指訴是否確與事實相符，顯有產生
    合理懷疑之餘地，殊無從憑其上開指訴遽認被告成立何等恐嚇及毀損罪責。
  (二)本件依證人丙○○、戊○○先後證述情節觀之，證人丙○○於偵查中證稱：「‧
    ‧‧當天我在廚房，外面很吵，且有人敲擊，我才外出查看，一打開門就看楊男
    （指被告）持類似童軍棍敲門，並用腳踹門，並罵要讓我們死光光的，我與戊○○去欄他們，因他們要衝入屋內我們怕家內有危險，才叫我太太報警‧‧‧」云
    云（參見同署九十一年度偵續字第二０六號偵查卷第十五頁背面），本院調查時
    證稱：「‧‧‧當時我在廚房，我太太在房間，另外我們十九歲的兒子在閣樓，
    案發前不久我聽到我太太從外面進來，但我不知我太太是否有進入房間，然後我
    聽到有敲擊我家鐵門的聲音，而且是很激烈撞擊的聲音，我就先開裡面的門看看
    情況，結果發現庚○○在鐵門外拿著一支長的褐色木棍，楊身旁還有六、七人，
    有男有女，我只認識其中辛○○、楊玲雪夫婦，因為他們住我們樓下，其他都不
    認識，我一開門，楊就罵要我們全家死光光，要讓我們很難看等語，同時也罵三
    字經，我問為何如此，他還是一直罵，我就開鐵門跟楊理論，然後他們要衝進我
    家要打我太太，我太太的妹妹戊○○從樓上下來協助，和我一起擋在我家門口，
    不讓他們衝進來，我就請我太太報案，警察來之前，雙方還是堵在我家門口，一
    直到警察來了，我就跟警察說是他們在敲門並且恐嚇，警察有無問他們問題我就
    不清楚，因為當時情況很亂，後來警察說要去派出所，警察就跟他們一起去，我
    和我太太稍後也去派出所，不過我和我太太到派出所後並沒有看到他們，所以就
    向警察備案。（當場是否有看到庚○○敲擊鐵門？）我是開門前聽到敲擊聲，開
    門後就看到楊拿著木棍。」云云（參見本院九十二年四月二十二日訊問筆錄第二
    頁、第三頁）；證人戊○○於偵查中證稱：「我人在四樓，章女（指告訴人在二
    樓，有七、八人持木棍砸他的鐵門，然後有人開門，他們有人攔在車口，不讓他
    們進入。（有看見正賢砸鐵門？）有一大堆人砸鐵門，我有看到一個戴眼鏡之人
    就是被告砸的。（有聽到有人稱要讓章女死得很難看？）有，用台語講的。（有
    親耳聽到正賢講何話？）讓章女死得很難看。（事後如何處理？）有下去勸架，
    但無法勸和，後來警員有來處理。（是用何物砸鐵門？）是棍子外型，但何物我
    忘了，因時隔太久。」云云（參見同署九十一年度偵續字第二０六號偵查卷第十
    四頁背面、第十五頁背面），本院訊問時證稱：「‧‧‧當天我在四樓自己家內
    ，聽到樓下我姊姊家那裡有一堆人聲及持木棍敲鐵門的聲音，我就下樓看，看到
    有七、八個人在我姊家門口，有男有女，庚○○在其中，還有一位是在一樓開設
    神壇的男子，當時我姊夫丙○○已經向外打開鐵門，那七、八個人就想要進入屋
    內，張站在門檻那裡不讓他們進去，我就趕快去門檻那邊幫忙張擋著人群，我姊
    就趕快去報警，後來因為我和我姊夫擋在那裡，所以那些人並沒有進入屋內，當
    時我有看到楊拿木棍，還有那人群裡不知姓名的人罵三字經罵得很難聽，我聽到
    他們跟張在理論，但是理論內容我不清楚，因為我專心擋住他們，當時楊也有罵
    『要你們全家死光光』，我在那邊一直叫他們不要吵了，過了一陣子警察來了，
    當時那七、八個人還在那邊，不過楊已先走下樓了，我想有警察處理，而且接近
    中午我要煮飯，我就上樓回家‧‧‧」云云（參見本院九十二年五月十六日訊問
    筆錄第二頁、第三頁）。綜上以觀，證人丙○○就被告實施恐嚇行為之時點及恐
    嚇內容等重要關鍵事項所證述之情節，顯與告訴人先前於警詢時所指訴之情形（
    詳如上述）不符，其中被告實施恐嚇行為之時點部分，更與證人證人戊○○證述
    之情形不符，且其證述被告持有木棍暨其當場向警員表示遭被告恐嚇等部分，亦
    與證人證人即當時赴現場處理糾紛之臺北縣政府警察局海山分局江翠派出所警員
    丁○○於本院審理時到庭結證之情節（詳如上述）完全不符，足見證人丙○○之
    證述內容是否與事實相符，殊非無疑，再若斯時被告果有聚眾敲擊告訴人住處鐵
    門並施以恐嚇之行為，其客觀情勢對於告訴人而言顯已達危險程度，衡情告訴人
    之夫即證人丙○○於該等危急情況下，尤無逕行開啟鐵門而自陷險境之理，詎證
    人丙○○斯時竟仍逕自開啟鐵門與被告等人「理論」，益徵其證述被告實施恐嚇
    及毀損犯行等情是否確與事實相符，容有產生合理懷疑之餘地，殊無從憑其上開
    證詞遽認被告成立何等恐嚇及毀損罪責；另證人戊○○就被告恐嚇內容之重要關
    鍵事項，先後證述之情節顯有齟齬，其就被告實施恐嚇行為時點之重要關鍵事項
    ，更與告訴人於警詢時之指訴及證人丙○○之證述內容完全不符，足見其證詞顯
    然存有重大瑕疵，則其證述被告施以恐嚇及毀損犯行等情是否確與事實相符，自
    有產生合理懷疑之餘地，實無從憑其上開證詞遽認被告成立何等恐嚇及毀損罪責
    。
  (三)證人甲○○於偵查中雖證稱：「（案發當時你人何在？）一樓，載水果給張女。
    （有上去張女家？）有送給他妹，也是住樓上是四樓。（去四樓怎知此事？）送
    水果，但我在一樓聽到罵人的話。（你看到何事？）講三字經。（有聽到被告稱
    讓張全家死光光，死的很難看？）有。（在哪邊聽到？）一樓，我車子旁。」云
    云（參見同署九十一年度偵續字第二０六號偵查卷第三二頁），惟本院依其作證
    過程觀之，其原證稱當時係載送水果予告訴人，經檢察官具體詢及是否至告訴人
    住處後，隨即避稱僅載送水果至上址四樓予告訴人胞妹，經檢察官再質以何以赴
    上址四樓竟知悉本案情形，即又另稱其係於一樓聽聞辱罵詞句，最終經檢察官引
    導詢問是否聽聞被告出言恐嚇告訴人後，乃簡略答稱其於一樓汽車旁聽聞本案情
    形云云，綜上，證人甲○○於偵查中作證之際，屢屢規避告訴人所指訴之本案具
    體關鍵情節，嗣亦僅附和略答檢察官引導詢問之問題，則其上開證詞是否確與實
    情相符，顯屬可疑，且其嗣經本院屢次傳喚結果，又未到庭供本院進一步查核其
    上開證詞之真實性，足徵其證述內容是否確與事實相符，顯有產生合理懷疑之餘
    地，殊無從憑其證詞遽認被告成立何等恐嚇及毀損罪責。
  (四)卷附現場照片內容固顯示告訴人住處鐵門有多點凹陷及被告斯時曾與多名人士聚
    集於告訴人住處門口等情，惟本件尚難認定被告確有持木棍敲擊告訴人住鐵門及
    出言恐嚇告訴人之情事，既如上述，自無從僅憑該等現場照片所顯示之客觀事態
    遽認被告成立何等毀損或恐嚇罪責。
  (五)綜上所述，公訴人所指各端既無一足資證明被告涉有恐嚇及毀損罪嫌，本院復查
    又無其他積極、確切之證據足以證明被告確有公訴意旨所指之犯行，揆諸前揭說
    明，要屬不能證明其犯罪，爰為無罪之諭知。
據上論斷，應依刑事訴訟法第三百零一條第一項，判決如主文。
本案經檢察官張瑞娟到庭執行職務
中      華      民      國      九十二      年     九     月    十七    日
                                        臺灣板橋地方法院刑事第十五庭
                                            法  官  王  屏  夏
右正本證明與原本無異。
如不服本判決，應於判決送達後十日內向本院提出上訴狀。
                                            書記官  楊  璧  華
中      華      民      國      九十二      年     九  月    十七    日


司法院資訊處製作；財團法人民間司法改革基金會備份。
